臺灣臺中地方法院刑事判決　　　　　　 100年度易字第1220號
公　訴　人　臺灣臺中地方法院檢察署檢察官
被　　　告　林志祥
上列被告因詐欺案件，經檢察官提起公訴（99年度偵字第1184號
），本院因被告所犯非死刑、無期徒刑、最輕本刑為三年以上有
期徒刑之罪或高等法院管轄第一審案件，經被告就被訴事實為有
罪之陳述，裁定進行簡式審判程序，判決如下：
    主    文
林志祥幫助犯詐欺取財罪，處有期徒刑貳月，如易科罰金，以新
臺幣壹仟元折算壹日。
    犯罪事實及理由
一、本件犯罪事實及證據，除加列「被告於本院審理時之自白」
    為證據之外，餘均引用起訴書之記載（如附件）。
二、核被告林志祥所為，係犯刑法第30條第1項前段、第339條第
    1項之幫助詐欺取財罪。被告幫助詐欺集團成員犯詐欺取財
    罪，為幫助犯，爰依刑法第30條第2項之規定，減輕其刑。
    被告以一個提供行動電話門號之幫助行為，同時侵害數名被
    害人之財產法益，並觸犯數個幫助詐欺取財罪名，為同種想
    像競合犯，應依刑法第55條規定，論以一罪。爰審酌被告提
    供其行動電話門號，幫助詐騙集團遂行詐欺犯行，助長犯罪
    之不良風氣，幫助犯罪者隱匿真實身分，增加檢警犯罪偵查
    之困難性，其幫助行為並造成被害人陳暘興、陳秋雪、何幸
    晏等人之財產損失；兼衡酌被告未實際參與詐騙之過程，可
    責難性較輕，及其於本院坦承犯行，具有悔意等一切情狀，
    量處如主文所示之刑，並諭知易科罰金之折算標準。
三、另犯最重本刑為5年以下有期徒刑以下之刑之罪，而受6個月
    以下有期徒刑或拘役之宣告，得易科罰金而未聲請易科罰金
    者，得以提供社會勞動6小時折算1日，易服社會勞動，刑法
    第41條第2項定有明文。惟依刑事訴訟法第479條之規定，可
    知該易服社會勞動乃係屬執行檢察官之權限，是本案自無須
    再於主文中另諭知易服社會勞動之折算標準，附此敘明。
四、依刑事訴訟法第273條之1第1項、第299條第1項前段、第310
    條之2、第454條，刑法第30條第1項前段、第2項、第339條
    第1項、第55條、第41條第1項前段，刑法施行法第1條之1，
    判決如主文。
本案經檢察官沙小雯到庭執行職務。
中    華    民    國   100    年    7     月    13    日
                  刑事第十三庭  法  官  戴嘉慧
以上正本證明與原本無異。
如不服本判決應於收受判決後10日內向本院提出上訴書狀，並應
敘述具體理由；其未敘述上訴理由者，應於上訴期間屆滿後20日
內向本院補提理由書（均須按他造當事人之人數附繕本）；「切
勿逕送上級法院」。
告訴人或被害人對於判決如有不服具備理由請求檢察官上訴者，
其上訴期間之計算係以檢察官收受判決正本之日期為準。
                                書記官  劉晴芬
中    華    民    國   100    年    7     月    13    日
【附錄本案論罪科刑法條】
《刑法第339條第1項》
意圖為自己或第三人不法之所有，以詐術使人將本人或第三人之
物交付者，處5年以下有期徒刑、拘役或科或併科1千元以下罰金
。
【附件】
臺灣臺中地方法院檢察署檢察官起訴書
                                      99年度偵字第1184號
    被      告  林志祥  男  22歲（民國○○年○○月○日生）
                        住臺中市○區○○街62巷9號
                        國民身分證統一編號：Ｚ000000000號
上列被告因詐欺案件，業經偵查終結，認應提起公訴，茲敘述犯
罪事實及證據並所犯法條如下：
        犯罪事實
一、林志祥可預見提供行動電話門號予他人使用，常與財產犯罪
    密切相關，有供作財產犯罪用途之可能，竟仍基於幫助詐騙
    集團遂行詐欺取財犯罪之不確定故意，於民國97年9月15日
    ，在臺中市○區○○○街135號1樓之50之平民電訊行，向亞
    太電信股份有限公司申辦0000000000號行動電話門號（下稱
    系爭門號）後，即在臺中市○區○○街附近，將該門號提供
    予楊復硯（另分案偵辦）使用，而容許楊復硯及所屬不法詐
    騙集團之成員藉系爭門號以遂行詐欺取財之犯罪。嗣楊復硯
    及所屬之詐騙集團成員於取得系爭門號後，即共同基於意圖
    為自己不法所有之詐欺犯意聯絡，而在報紙上刊登詐騙廣告
    ，適有王木立（已另案為法院判刑確定）因見該廣告，遂於
    97年10月19日下午，撥打該廣告上所留之系爭門號，而與該
    詐騙集團成員取得聯絡後，再於同年月20日，將所開立之中
    華郵政股份有限公司太平竹仔坑郵局帳戶（帳號為00000000
    000000號，下稱竹仔坑郵局帳戶）之存摺、金融卡及密碼等
    ，以新臺幣（下同）5000元之代價，賣予該詐騙集團成員使
    用。該詐騙集團之成員，於取得王木立所交付之竹仔坑郵局
    帳戶資料後，即為如附表所示之詐欺行為，並以該帳戶作為
    渠等取得詐騙款項之工具。後經陳暘興、陳秋雪、何幸晏等
    人發現受騙後報警處理，始循線查獲上情。
二、案經本署檢察官自動檢舉偵辦。
        證據並所犯法條
一、證據清單及待證事實：
┌─┬───────┬──────────────────┐
│編│   證據清單   │             待證事實               │
│號│              │                                    │
├─┼───────┼──────────────────┤
│1 │被告林志祥於偵│系爭門號為被告所申請，被告明知楊復硯│
│  │查中之供述，及│已有其他門號在使用中，所交付予楊復硯│
│  │0000000000號、│之門號，恐非楊復硯自己使用，顯有遭挪│
│  │0000000000號、│為不法使用之可能，卻仍將其所申請包含│
│  │0000000000號行│系爭門號在內之數個門號，均提供予楊復│
│  │動電話門號與系│硯使用，足見其有預見楊復硯恐持為不法│
│  │爭門號之申請資│使用之認識，並仍交付使用之幫助犯行。│
│  │料。          │                                    │
├─┼───────┼──────────────────┤
│2 │證人楊復硯於偵│被告於97年間，有提供連同系爭門號在內│
│  │查中之證述。  │之數個門號予楊復硯使用，且當時被告明│
│  │              │知楊復硯有其他門號仍在使用中。      │
├─┼───────┼──────────────────┤
│3 │證人王木立於偵│王木立因見報紙廣告所留之系爭門號，遂│
│  │查中之證述。  │據以撥打聯絡，而出售竹仔坑郵局帳戶資│
│  │              │料予詐騙集團。                      │
├─┼───────┼──────────────────┤
│4 │證人即被害人陳│被害人陳暘興有如附表所示遭詐騙情形並│
│  │暘興於警詢時之│因此匯款入竹仔坑郵局帳戶之事實。    │
│  │證述。        │                                    │
├─┼───────┼──────────────────┤
│5 │證人即被害人陳│被害人陳秋雪有如附表所示遭詐騙情形並│
│  │秋雪於警詢時證│因此匯款入竹仔坑郵局帳戶之事實。    │
│  │述。          │                                    │
├─┼───────┼──────────────────┤
│6 │證人即被害人何│被害人何幸晏有如附表所示遭詐騙情形並│
│  │幸晏於警詢時之│因此匯款入竹仔坑郵局帳戶之事實。    │
│  │證述。        │                                    │
├─┼───────┼──────────────────┤
│7 │報紙廣告影本。│系爭門號為詐騙集團成員刊登租帳戶資料│
│  │              │之報紙廣告時，所留之聯絡電話之事實。│
├─┼───────┼──────────────────┤
│8 │系爭門號通聯紀│王木立確實有撥打系爭門號聯絡出售竹仔│
│  │錄。          │坑郵局帳戶資料之事實。              │
├─┼───────┼──────────────────┤
│9 │竹仔坑郵局帳戶│該帳戶由王木立所開立，並有如附表所示│
│  │之開戶及交易明│被害人洪忠正、陳暘興、陳秋雪、何幸晏│
│  │細資料。      │遭詐騙款項匯入、提領情形之事實。    │
├─┼───────┼──────────────────┤
│10│被害人陳暘興之│被害人陳暘興有如附表所示遭詐騙情形並│
│  │存摺影本。    │因此匯款入竹仔坑郵局帳戶之事實。    │
├─┼───────┼──────────────────┤
│11│被害人何幸晏之│被害人何幸晏有如附表所示遭詐騙情形並│
│  │郵政國內匯款執│因此匯款入竹仔坑郵局帳戶之事實。    │
│  │據。          │                                    │
├─┼───────┼──────────────────┤
│12│被害人陳秋雪之│被害人陳秋雪有如附表所示遭詐騙情形並│
│  │存摺影本及郵政│因此匯款入竹仔坑郵局帳戶之事實。    │
│  │自動櫃員機交易│                                    │
│  │明細表。      │                                    │
├─┼───────┼──────────────────┤
│13│臺灣臺中地方法│被告有多次申請門號、帳戶而提供予楊復│
│  │院99年度易字第│硯等人作為不法使用之情形，足見其有預│
│  │536號、98年度 │見提供系爭門號予楊復硯恐將作為不法使│
│  │中簡字第2253號│用之認識及不確定故意。              │
│  │判決書。      │                                    │
├─┼───────┼──────────────────┤
│14│本署97年度偵字│被害人陳暘興、陳秋雪、何幸晏等有如附│
│  │第25523號及98 │表所示遭詐騙情形並因此匯款入竹仔坑郵│
│  │年度偵字第4766│局帳戶，而竹仔坑郵局帳戶係王木立開立│
│  │號、第4806號、│後，撥打系爭門號聯絡而提供予詐騙集團│
│  │第9209號聲請簡│成員使用之事實。                    │
│  │易判決處刑書。│                                    │
└─┴───────┴──────────────────┘
二、本件被害人陳暘興、陳秋雪、何幸晏雖有如附表所示遭詐騙
    匯款情形，且所匯款之帳戶又係另案被告王木立依報紙廣告
    所留之系爭門號聯絡後所提供者。惟遍查卷證尚無任何證據
    足資證明詐騙或取得系爭帳戶資料者係被告林志祥或與其有
    犯意聯絡之共犯所為，且為被告所否認。又查無證據足認被
    告有參與該詐欺犯行，應認被告係基於幫助不詳人士犯詐欺
    罪之意而提供系爭門號，而參與詐欺取財罪構成要件以外之
    行為。是核被告所為，係犯刑法第339條第1項之詐欺取財之
    幫助犯罪嫌，為從犯，得依刑法第30條第2項之規定減輕其
    刑。
三、依刑事訴訟法第251條第1項提起公訴。
    此  致
臺灣臺中地方法院
中    華    民    國   100    年    3     月    30    日
                              檢  察  官  黃嘉生
本件正本證明與原本無異
中    華    民    國   100    年    4     月    8     日
                              書  記  官  陳淑芬
附錄所犯法條：
中華民國刑法第30條
（幫助犯及其處罰）
幫助他人實行犯罪行為者，為幫助犯。雖他人不知幫助之情者，
亦同。
幫助犯之處罰，得按正犯之刑減輕之。
中華民國刑法第339條
（普通詐欺罪）
意圖為自己或第三人不法之所有，以詐術使人將本人或第三人之
物交付者，處 5 年以下有期徒刑、拘役或科或併科 1 千元以下
罰金。
以前項方法得財產上不法之利益或使第三人得之者，亦同。
前二項之未遂犯罰之。
附表
┌─┬───┬──────────────────────┐
│編│被害人│      被       害       經       過         │
│號│      │                                            │
├─┼───┼──────────────────────┤
│1 │陳暘興│詐騙集團成員利用網際網路，在YAHOO奇摩拍賣網 │
│  │      │站上，刊登「HTC Touch Pro T7272手機」之拍賣 │
│  │      │訊息，致陳暘興陷於錯誤而下單訂購，於97年10月│
│  │      │20日下午8時35分以後某時、同年10月21日上午8時│
│  │      │3分以後某時，持渣打國際商業銀行士林分行帳戶 │
│  │      │之提款卡，分別在臺北市○○區○○路4段某處及 │
│  │      │臺北市○○區○○路1段177號之自動付款設備操作│
│  │      │，而分別轉帳1萬1000元、3100元至竹仔坑郵局帳 │
│  │      │戶內。                                      │
├─┼───┼──────────────────────┤
│2 │陳秋雪│詐騙集團成員利用網際網路，在YAHOO奇摩拍賣網 │
│  │      │站上，刊登「SOGO禮券」之拍賣訊息，並以MSN與 │
│  │      │陳秋雪洽談，致陳秋雪陷於錯誤而下單訂購，於97│
│  │      │年10月21日上午7時35分許，持某金融機構帳戶之 │
│  │      │提款卡，在臺北市○○區○○路1段119號之自動付│
│  │      │款設備操作，而轉帳1萬8450元至竹仔坑郵局帳戶 │
│  │      │內。                                        │
├─┼───┼──────────────────────┤
│3 │何幸晏│詐騙集團成員利用網際網路，在YAHOO奇摩拍賣網 │
│  │      │站上，刊登「全新SonyEricsson C902旗艦機（全 │
│  │      │配/公司貨）空機價$4900元」之拍賣訊息，並留有│
│  │      │申租名義人為張育榮（已另案為不起訴處分）之行│
│  │      │動電話門號0000000000號供作聯絡之用，致何幸晏│
│  │      │陷於錯誤而於97年10月20日下午11時55分許，下單│
│  │      │訂購，並於同年10月21日上午8時3分許，在斗六西│
│  │      │平路郵局，將現金5000元臨櫃匯入竹仔坑郵局帳戶│
│  │      │內。                                        │
└─┴───┴──────────────────────┘